最高法院刑事判決　　　　　 　九十四年度台上字第一一六號
　　上　 訴　 人　大甲環保股份有限公司
　　　　　　　　　　　　　　7.
　　上　 訴　 人
　　兼上列代表人　丙○○○
　　　　　　　　　　　　　　7.
　　共　　　　同
　　選 任辯護 人　鐘  律師
　　上　 訴 　人　長青環保工程有限公司
　　　　　　　　　　　　　　福.
　　代　 表　 人　梁 雪 香.
　　　　　　　　　　　　　　9.
　　上 　訴　 人　乙 ○ ○.
　　　　　　　　　　　　　　9.
　　共　　　　同
　　選 任辯護 人　柴 啟 宸律師
　　上　 訴　 人　甲 ○ ○.
　　　　　　　　　(即李倉吉).
　　　　　　　　　　　　　　福.
上列上訴人等因違反廢棄物清理法案件，不服台灣高等法院台南
分院中華民國九十三年八月十九日第二審判決（九十三年度上訴
字第二三四號、起訴案號：台灣台南地方法院檢察署八十九年度
偵字第一一二七二號、九十年度偵字第二六三０、四九０一、八
五０四、一一六七六、一一六七七、一一六七八號、營偵字第四
０四號），提起上訴，本院判決如下：
    主  文
原判決關於丙○○○、乙○○、甲○○部分撤銷，發回台灣高等
法院台南分院。
其他上訴駁回。
    理  由
一撤銷發回部分（即丙○○○、乙○○、甲○○部分）
本件原判決認定：上訴人丙○○○係大甲環保股份有限公司（下
稱大甲環保公司）之代表人，為法人之負責人。大甲環保公司經
台北市政府核准領有第一類丙級廢棄物清除許可證，得清運一般
廢棄物與一般事業廢棄物，其處理方法為清運至台北市山豬窟垃
圾衛生掩埋場、木柵垃圾焚化廠、內湖垃圾焚化廠、北投垃圾焚
化廠掩理、焚化。丙○○○明知梁世維（已經判刑確定）未依法
領有廢棄物清除處理許可文件，竟於民國八十九年九月一日與梁
世維簽訂「事業廢棄物品攬清載車輛契約書」，將受託清運台灣
日光燈股份有限公司（下稱台灣日光燈公司）、誠寶科技股份有
限公司、景翔工業股份有限公司、聯勝科技股份有限公司、健策
精密工業股份有限公司之事業廢棄物、高月英所交付國都汽車股
份有限公司、聲遠實業股份有限公司等公司之事業廢棄物，及曾
清貴交付新莊新仁診所之一般廢棄物違法交付梁世維處理（高月
英業經檢察官另為不起訴處分），自八十九年九月一日起至同年
九月八日止，共交付五車，每車支付梁世維新台幣（下同）四萬
三千元，該事業廢棄物或運至台南縣山上鄉○○段一０六九地號
非法掩埋，或由梁世維清運至陳良進所有台南縣仁德鄉○○○段
六九八─四地號及林朝在所承租同地段七八０地號土地上。嗣於
八十九年九月十四日為陳良進發現，向仁德鄉公所陳情，梁世維
遂受丙○○○之託，於八十九年九月二十八日以六萬元代價僱用
趙福田駕駛挖土機（趙福田部分另為不起訴處分），將上開廢棄
物就地掩埋時，為警方及行政院環境保護署（下稱環保署）人員
當場查獲。又丙○○○明知大甲環保公司因越區清運廢棄物，已
為台北市政府以八十九年九月十八日八十九年府環三字第八九０
八一二二二００號函自八十九年十月十五日起撤銷其第一類丙級
廢棄物清除許可證，竟仍自八十九年十月十五日起至九十年一月
間止，受託清運滿心企業股份有限公司（下稱滿心公司）、八十
九年十月十五日起至九十年二月間止，受託清運德淵企業股份有
限公司（下稱德淵公司）及書甸印刷紙品股份有限公司（下稱書
甸公司）之一般事業廢棄物，並以之為常業，且將所清運之事業
廢棄物交由非法清除處理之不詳姓名之人違法處理。嗣於八十九
年十二月十四日，在周洽祥、周洽輝所有台南縣柳營鄉○○段一
三三三、一三三七地號土地，為環保署人員挖掘查獲非法掩埋之
上開滿心公司等公司之事業廢棄物。上訴人甲○○於八十八年間
因違反廢棄物清理法案件，為台灣板橋地方法院以八十九年度簡
字第六五號判處有期徒刑一年二月，緩刑三年，於八十九年七月
六日確定，現仍在緩刑期間。上訴人乙○○為甲○○之胞兄，乙
○○係長青環保工程有限公司（代表人梁雪香為乙○○之妻，下
稱長青環保公司）對外業務負責人，該公司係家族事業，經桃園
縣政府核准，領有第一類乙級廢棄物清除許可證，有效期間至八
十九年九月二十九日止，得清運一般廢棄物與一般事業廢棄物，
其處理方法為應將清運之廢棄物運至阿爾發金屬股份有限公司、
享德金屬股份有限公司、明谷實業公司及環偉實業公司再作處理
或焚化。乙○○、甲○○二人為長青環保公司之從業人員，明知
前揭許可證之內容，竟基於共同之犯意聯絡，於八十九年九月二
十九日許可證期間屆滿後，仍繼續清運建竣纖維工業股份有限公
司（下稱建竣公司）交運之事業廢棄物至九十年二月間止、盛聚
塑膠股份有限公司（下稱盛聚公司）交運之事業廢棄物至九十年
三月間止，且未依法處理盛聚公司交運之廢棄物，並均以之為常
業。嗣於八十九年十二月十四日，在曾傳旺所有台南縣下營鄉○
○○段二九九三、二九九四、二九九五、二九九六地號（八十九
年十二月四日經台灣台南地方法院拍賣移轉為陳健明所有），為
環保署人員挖掘查獲非法掩埋之盛聚公司事業廢棄物等情。因而
維持第一審論上訴人丙○○○以法人之負責人，無許可文件，以
犯經營廢棄物清除、處理為常業罪，處有期徒刑肆年陸月；乙○
○以法人之其他從業人員，共同無許可文件，以犯經營廢棄物清
除、處理為常業罪，處有期徒刑參年貳月；甲○○以法人之其他
從業人員，共同無許可文件，以犯經營廢棄物清除、處理為常業
罪，處有期徒刑參年陸月部分之判決，駁回丙○○○、乙○○、
甲○○三人部分之第二審上訴，固非無見。
惟按：（一）、有罪之判決書，應於理由內記載認定犯罪事實所
憑之證據，否則即有理由不備之違法。又廢棄物清理法第二條第
一項規定：本法所稱廢棄物，分下列二種：一、一般廢棄物：由
家戶或其他非事業所產生之垃圾、糞尿、動物屍體等足以污染環
境衛生之固體或液體廢棄物。二、事業廢棄物：有害事業廢棄
物：由事業所產生具有毒性、危險性，其濃度或數量足以影響人
體健康或污染環境之廢棄物。一般事業廢棄物：由事業所產生
有害事業廢棄物以外之廢棄物。原判決雖據卷附環保署人員八十
九年十二月十四日勘驗筆錄、環保署稽查紀錄，認定上訴人乙○
○、甲○○未依法處理盛聚公司交運之廢棄物，並於八十九年十
二月十四日，為環保署人員挖掘查獲非法掩埋之盛聚公司事業廢
棄物等情。惟環保署於八十九年十二月十四日在曾傳旺所有前開
土地上開挖結果，係查獲新和電機股份有限公司、弘煜股份有限
公司（下稱弘煜公司）、福纖實業股份有限公司、中興紡織股份
有限公司之事業廢棄物，有環保署九十年四月九日（九十）環署
督字第一五六０五號函在卷可憑（見九十年度他字第三五號卷第
二十六頁），再卷附環保署九十年三月七日對盛聚公司水污染稽
查紀錄第五點亦仍記載：「本署人員於八十九年十二月十四日配
合台灣台南地方法院檢察署檢察官於曾傳旺君非法廢棄物棄置場
查獲之弘煜公司之領料單證物……」等情（見同卷第三十八頁）
，果該函述及紀錄內容所載無誤，環保署人員於八十九年十二月
十四日並未發覺盛聚公司之事業廢棄物。原判決此部分事實之認
定，與所採用之證據顯不相適合，已有證據上理由矛盾之違法。
且原判決事實二就上訴人甲○○、乙○○清運盛聚等公司事業廢
棄物之性質，並未明確認定詳細記載，尚難資為判斷其適用法律
當否之依據。（二）有罪判決書事實之認定與理由之說明必須互
相一致，方為合法。倘若事實之認定與理由之說明不相一致，按
諸刑事訴訟法第三百七十九條第十四款後段規定，自屬判決理由
矛盾之當然違背法令。原判決事實一記載：「上訴人丙○○○係
……大甲環保公司之代表人，為法人之負責人，……將受託清運
台灣日光燈公司……之事業廢棄物……違法交付梁世維處理……
自八十九年九月一日起至同年九月八日止，共交付五車……仍自
八十九年十月十五日起至九十年一月間止，受託清運……滿心公
司、八十九年十月十五日起至九十年二月間止，受託清運德淵公
司及書甸公司之一般事業廢棄物，並以之為常業……。」認定上
訴人丙○○○以大甲環保公司之負責人身分，於八十九年九月一
日起至同年九月八日止清運台灣日光燈公司之事業廢棄物，交付
梁世維處理，而自八十九年十月十五日起，以同一公司負責人身
分，受託清運滿心、德淵及書甸公司等之一般事業廢棄物等情。
惟於理由二卻敘明：「被告丙○○○……於八十九年十月十五日
為台北市政府環保局撤銷許可證後，仍繼續違法清除德淵公司等
事業廢棄物，並以瑞基公司其他從業人員之地位，與台灣日光燈
公司簽約清運該公司之一般事業廢棄物，且以之為常業」等旨，
認定上訴人丙○○○自八十九年十月十五日起，並以瑞基工程企
業有限公司其他從業人員之地位，與台灣日光燈公司簽約清運該
公司之一般事業廢棄物。致其此部分事實之認定與理由之說明，
齟齬不一，有判決理由矛盾之違誤。（三）按除刑事訴訟法有特
別規定外，已受請求之事項未予判決，或未受請求之事項予以判
決者，其判決當然為違背法令，同法第三百七十九條第十二款定
有明文。本件檢察官起訴之犯罪事實指上訴人丙○○○自八十九
年十月十五日起至九十年二月間止，受託清運滿心公司之一般事
業廢棄物，並以之為常業；上訴人乙○○、甲○○等清運建竣、
盛聚公司之事業廢棄物至九十年三月間止等情，原判決認定上訴
人丙○○○自八十九年十月十五日起至九十年一月間止，受託清
運滿心公司之一般事業廢棄物，及上訴人乙○○、甲○○等受託
清運建竣公司之事業廢棄物至九十年二月間止，就其餘起訴部分
，置而不論，顯未予審理，自有已受請求之事項未予判決之違誤
。以上或為上訴意旨所指摘，或為本院得依職權調查之事項，應
認原判決關於丙○○○、乙○○、甲○○部分有撤銷發回之原因
。又原判決事實二就長青公司許可證有效期限八十九年八月二十
九日，誤載為同年九月二十九日，案經發回，應併注意及之。
二上訴駁回部分（即大甲、長青公司部分）
按刑事訴訟法第三百七十六條所列各罪之案件，經第二審法院判
決者，不得上訴於第三審法院，法有明文。本件關於上訴人大甲
、長青公司部分，原審係依廢棄物清理法第四十七條論罪科刑，
核屬刑事訴訟法第三百七十六條第一款之專科罰金之案件，既經
第二審判決，自不得上訴於第三審法院，大甲、長青公司竟復提
起上訴，顯為法所不許，應予駁回。
據上論結，應依刑事訴訟法第三百九十七條、第四百零一條、第
三百九十五條前段，判決如主文。
中　　華　　民　　國　九十四　年　　一　　月　　七　　日
            最高法院刑事第九庭
                審判長法官  林　增　福
                      法官  邵　燕　玲
                      法官  陳　世　雄
                      法官  謝　俊　雄
                      法官  蘇　振　堂
      本件正本證明與原本無異
                          書  記  官
中　　華　　民　　國　九十四　年　　一　 月　 十三 　日
                                                     Ｖ
